臺灣新竹地方法院刑事判決　　　　　　　　　　　　　九十年度交易字第一八六號
　　公　訴　人　臺灣新竹地方法院檢察署檢察官
　　被　　　告　丙○○
　　選任辯護人　徐正安
右列被告因業務過失傷害案件，經檢察官提起公訴( 九十年度偵字第四四二三號 )，
本院判決如左：
    主  文
丙○○從事業務之人，因業務上之過失傷害人，處有期徒刑肆月，如易科罰金，以
佰元折算壹日。
    事  實
一、丙○○雖無聯結車駕駛執照，惟仍自八十八年七月間起受雇於松生交通股份有限
    公司( 下稱：松生公司 )，負責駕駛聯結大貨車載運貨物為業，為從事駕駛業務
    之人，於民國八十九年十二月二十一日下午四時許，無照駕駛車牌號碼ＱＵ〡○
    一六號聯結大貨車( 起訴書誤載為ＯＵ〡○一六號聯結大客車 )在新竹市○○○
    路卸貨後，沿新竹市香山區○○○路往大庄方向行駛，途經新竹市香山區○○○
    路二七○號前，本應注意汽車行駛時，駕駛人應注意兩車併行之間隔，並隨時採
    取必要之安全措施，且依當時之天候情況係陰天、日間有自然光線、路面乾燥無
    缺陷、無障礙物、視距良好，並無不能注意之情形，詎丙○○竟為閃避對向來車
    ，疏未注意在其右側適有甲○○騎乘車號ＭＧＡ〡一六九號重型機車前往新竹市
    香山國小接送幼子丁○○返家後亦沿同路段同方向行駛，逕將上開聯結車向右側
    行駛，而與甲○○所騎乘之前揭機車左側發生擦撞，且其聯結車右側最後一截輪
    胎並壓傷丁○○左大腿，致甲○○之機車因重心不穩往右前方向搖晃拖地二．三
    公尺後即人車倒地，甲○○並因此受有左腳外側踝骨開放性骨折之傷害，且致丁○○受有左側股骨骨折、左大腿壓傷併皮膚壞死約十四Ｘ十三公分等傷害。
二、案經被害人甲○○訴請新竹市警察局第三分局報告臺灣新竹地方法院檢察署檢察
    官偵查起訴。
    理  由
一、訊據被告丙○○矢口否認有何業務過失傷害犯行，辯稱：伊於上開時日駕駛聯結
    車途經新竹市香山國小附近時，適值學校下課放學時間，路邊均是學生及接送之
    家長，故伊車速非常緩慢，且行駛在道路雙黃線上，為免撞擊他人並請坐在伊身
    旁之父親胡運彬幫忙注意查看右邊的路況，嗣伊為閃避對向來車，乃將伊車向右
    側行駛，待車子過了之後，伊始從後照鏡看到有人跌倒，伊當日並沒有感覺有撞
    到人云云。經查：
    (一)右開被告如何於上開時日駕駛聯結車擦撞同向由甲○○所騎乘搭載其子丁○○之前揭機車左側，且其聯結車右側最後一截輪胎並壓傷丁○○左大腿之事
        實，業據告訴人甲○○指訴綦詳，並經證人丁○○到庭證述：「( 問：車禍
        如何發生？ )答：我們要直直走的時候，跟大卡車是平行的，後來它硬擠過
        來，媽媽跟我在一起的時候，慢慢開，他就撞過來。」、「( 問：大卡車是
        何處撞到你們？撞到機車何處？ )答：我只知道腳被輪子摩擦到，機車之前
        何處有被卡車撞到我不清楚。」、「「( 問：你腳被卡車的輪子撞到後，你
        媽媽的機車就不穩？還是之前就不穩？ )答：等到我的腳被卡車撞到後才不
        穩。」、「( 問：你媽媽騎機車是直直開，大卡車也是直直開，大卡車硬擠
        過來之後，有無進入到你們前面？ )答：有擋住，我們的機車有被撞到。」
        、「( 問：機車何處被撞到？ )後照鏡，是撞到我的腳之前，後照鏡被撞到
        。」等情明確，而丁○○當日確受有左大腿壓傷併皮膚壞死約十四Ｘ十三公
        分傷害乙節，亦有行政院衛生署新竹醫院九十年五月三十一日出具之診斷證
        明書一紙附卷可稽( 詳偵查卷第十二頁 )，且告訴人機車後座匡架並遺有類
        似輪胎印痕之黑色胎印，既有照片二幀為憑( 詳偵查卷第四十七頁 )，則告
        訴人此部分指訴，要非無據。
    (二)又告訴人當日發生車禍事故後，雖經新竹市警察局第三分局警員乙○○、戊○據報趕往現場處理，惟現場當時只有被告所駕駛之聯結車停留在道路雙黃
        線上，機車則已扶正，移置路邊右側停放等情，業據證人乙○○、戊○到庭
        結證綦詳，然被告既供承其當日駕駛聯結車行經新竹市香山國小附近之道路
        雙黃線上，嗣並為閃避對向來車，乃將聯結車向右側行駛，待車子過了之後
        ，始從後照鏡看到有一輛機車跌倒，而從後照鏡看到機車倒地的位置距離其
        所駕駛之聯結車約十公尺以內等語，且證人戊○亦到庭結證：依現場機車所
        留之刮地痕起點距離聯結車停駛的位置約有五公尺等語明確，復有道路交通
        事故調查報告表一紙附卷可稽( 詳偵查卷第九頁 )，足見事發當時並無其他
        車輛經過該處甚明，是告訴人指訴其所騎乘之機車確係遭被告所駕駛之聯結
        車擦撞倒地，應與常情無悖。再被告所駕駛聯結車右後方最後一截之輪胎高
        度與丁○○所述大腿受傷部位相近，且告訴人所騎乘之機車左側後照鏡高度
        亦與聯結車右側車屏下方鐵架高度相合，亦經現場勘驗機車與聯結車相關位
        置屬實，有勘驗筆錄及照片附卷可稽( 詳偵查卷第三十五頁、第四十頁至第
        四十三頁 )，則告訴人指訴確係被告所駕駛之聯結車擦撞其所騎乘之前揭機
        車左側後照鏡，且聯結車右側最後一截輪胎並壓傷丁○○左大腿乙節，亦非
        無憑。參之道路交通事故調查報告表所繪製事故現場圖既已標示機車刮地痕
        係自刮地痕起點處往右前方向延伸二．三公尺，益見告訴人指稱被告所駕駛
        聯結車右側擦撞告訴人所騎乘之前揭機車左側，致告訴人之機車因重心不穩
        往右前方向搖晃拖地二．三公尺後即人車倒地乙節，應與機車左側受撞後會
        偏往右側方向行駛之物理動力狀態相符，應堪採信。至被告雖辯稱伊當日並
        沒有感覺到有撞到人云云，惟被告所駕駛之聯結車車長近二十公尺，據告訴
        人指訴當日遭被告所駕駛之聯結車擦撞位置係在前側車身中段處，顯距被告
        駕駛座尚有一段距離，且被告於本院審理時亦供承其因為注意左邊的車況，
        乃請其父注意右邊的車子等語，足見被告顯難查悉右側車身處是否有擦撞到
        告訴人，是難據此採為被告並無擦撞告訴人機車之有利認定。又證人即被告
        之父胡運彬雖證述事發時其有幫忙注意左右有無來車，惟沒感覺有撞傷他人
        等語，惟告訴人機車左側確遭被告所駕駛之聯結車右側擦撞，已如上述，是
        證人胡運彬此部分證詞，無非事後偏頗之詞，尚難採信。另被告所駕駛之聯
        結車雖經警員會同當事人共同查看均未發現有明顯的擦撞痕跡，惟衡諸常情
        ，被告既係為閃避對向來車，乃將聯結車向右側行駛，致其後方車身續呈斜
        向狀態時不慎擦撞告訴人所騎乘之機車，而非與告訴人之機車強力發生碰撞
        ，且碰撞時間亦僅瞬間，即難認必於聯結車上留下明顯擦撞痕跡，亦難執此
        採為有利於被告之認定。
    (三)按汽車行駛時，駕駛人應注意車前狀況及兩車併行之間隔，並隨時採取必要
        之安全措施，道路交通安全規則第九十四條第三項定有明文，被告本應注意
        並能注意前開規定，且依當時天候情況係陰天、日間有自然光線、路面乾燥
        無缺陷、無障礙物、視距良好，並無不能注意之情形，有道路交通事故調查
        報告表在卷足參，其竟疏未注意冒然行駛，與告訴人所騎乘之機車併行時未
        保持安全間隔而導致肇事，被告顯有過失至為灼然。而本件經送臺灣省竹苗
        區車輛行車事故鑑定委員會鑑定及臺灣省車輛行車事故覆議鑑定委員會覆議
        之結果，雖認被告無照駕駛全聯結車，行經閃黃號誌交岔路口違規超車時未
        保持安全間隔，為肇事原因，有臺灣省竹苗區車輛行車事故鑑定委員會九十
        年六月二十七日竹鑑字第九○○五二二號函暨鑑定意見書、臺灣省車輛行車
        事故覆試鑑定委員會九十年十月二十二日府覆議字第九○一五○二〡一號函
        暨覆議意見書附卷足憑( 詳偵查卷第三十一頁、第五十一頁 )。惟查就本件
        肇事經過，告訴人雖指訴其當日從香山國小家長接送區騎機車出來，並無看
        到被告所駕駛之聯結車經過，迨行經肇事地點即被由後方超車之被告所駕駛
        聯結車擦撞等語，惟據被告陳稱其當日駕駛聯結車途經新竹市香山國小附近
        時，適值學校下課放學時間，路邊均是學生及接送之家長，故伊車速非常緩
        慢，且行駛在道路雙黃線上，而其前側並無機車行駛等語，即難僅憑告訴人
        唯一之指訴，遽認被告確有超車駕駛之行徑。又本件事故發生地點係在新竹
        市○○○路二七○號前之雙向單一車道處，時值香山國小下課放學時間，被
        告所行經之往南車道路邊均是學生及接送家長停放之汽車，並無充裕車道空
        間足供被告所駕駛之聯結車通行，是被告乃行駛在道路雙黃線上，既為告訴
        人所陳稱當日接送小孩時，確有家長接送小孩的轎車停在路邊等語不諱，且
        有事故現場被告所駕駛聯結車行經在道路雙黃線上之照片二幀附卷可稽( 詳
        偵查卷第十三頁 )，足見被告應非係於超越告訴人之後始行駛在道路雙黃線
        上，應堪認定。又告訴人於偵訊時既指稱其在家長接送區載到丁○○剛起步
        ，約行駛五公尺，即遭被告從左後方撞過來等語( 詳偵查卷第二十六頁反面
         )，惟觀之告訴人指訴初遭被告所駕駛聯結車右側車身擦撞位置距離該車右
        後輪處即逾五公尺，且離香山國小家長接送區○○○段距離，益見告訴人此
        部分指訴在家長接送區外五公尺處遭被告超車時擦撞受傷，尚非無疑，且查
        無證據證明被告係在超車時擦撞告訴人，是難認前揭鑑定意見書及覆議意見
        書所認被告有超車時不慎擦撞告訴人機車之行為，堪予採信。末查告訴人及
        丁○○確係因本件車禍受有如事實欄所述之傷害，亦有行政院衛生署新竹醫
        院診斷證明書三紙為憑，是被告之過失行為與告訴人及丁○○所受傷害間有
        相當因果關係存在。綜上，被告前揭辯解，顯均無可採，本件事證已臻明確
        ，被告犯行洵堪認定。
二、按被告丙○○平日以從事駕駛聯結車為業，為從事駕駛業務之人，核其所為，係
    犯刑法第二百八十四條第二項前段之業務過失致傷害罪。又被害人之法定代理人
    或配偶，得獨立告訴，既為刑事訴訟法第二百三十三條第一項所明定，而告訴人
    甲○○於警訊時既陳稱其要提出告訴，並提出三份驗傷單，一份是其本人，二份
    是其兒子丁○○的等語明確( 詳偵查卷第八頁反面 )，顯有為其自己及代理其子
    丁○○提出告訴之意，公訴人認丁○○部分並未提出告訴，似有誤解。被告以一
    行為同時致二人受傷，同時侵害數法益，乃一行為觸犯數同種罪名之想像競合犯
    ，依刑法第五十五條前段規定，從一業務過失傷害罪論。再被告為聯結車駕駛人
    ，然其並未考領駕照等情，業據其於本院調查時自承在卷，是其無駕駛執照駕車
    ，因而致人受傷，依法應負過失傷害之刑事責任，應依道路交通管理處罰條例第
  八十六條第一項之規定加重其刑。爰審酌被告犯罪之動機、品行、過失之程度、
    告訴人受傷害之情形，及犯罪後並未與告訴人達成和解、犯罪後態度等一切情狀
    ，量處如主文所示之刑，並諭知易科罰金之折算標準，以資懲儆。又被告行為後
    ，刑法第四十一條雖於九十年一月四日修正為「犯最重本刑為五年以下有期徒刑
    以下之刑之罪，而受六月以下有期徒刑或拘役之宣告，因身體、教育、職業、家
    庭之關係或其他正當事由，執行顯有困難者，得以一元以上三元以下折算一日，
    易科罰金。但確因不執行所宣告之刑，難收矯正之效或難以維持法秩序者，不在
    此限。」、「併合處罰之數罪，均有前項情形，其應執行之刑逾六月者，亦同。
    」，並於同年月十日公布施行，於同年月十二日生效，然被告所犯之刑法第二百
    八十四條第二項，其法定刑為一年以下有期徒刑、拘役或一千元以下罰金，是上
    開刑法第四十一條第一項之修正並不生影響，不生新舊法有利被告與否之比較，
    惟因法律既已修正如上，本院自應援引刑法第二條第一項前段之規定，適用裁判
    時之刑法第四十一條第一項前段之規定，應予補充，然此補充部分，尚無足影響
    本院上開認定，併此敘明。
據上論斷，應依刑事訴訟法第二百九十九條第一項前段，道路交通管理處罰條例第八
十六條第一項、刑法第二百八十四條第二項前段、第二條第一項前段、第五十五條、
第四十一條第一項前段，罰金罰鍰提高標準條例第一條前段、第二條，判決如主文。
本案經檢察官吳金棟到庭執行職務。
中      華      民      國    九十一    年      四      月    十七      日
                                臺灣新竹地方法院交通法庭
                                    法  官  王佳惠
右正本證明與原本無異。
如不服本判決，應於判決送達後十日內向本院提出上訴狀( 應附繕本 )，上訴於臺灣
高等法院。
                                    書記官  江靜玲
中      華      民      國    九十一    年      四      月    十八      日
附錄本案論罪科刑之主要法條：
刑法第二百八十四條第二項前段。
從事業務之人，因業務上之過失傷害人者，處一年以下有期徒刑、拘役或一千元以下
罰金。
